臺灣高等法院民事判決
110年度上易字第1117號
上訴人即附
帶被上訴人  發福伯伯新媒體股份有限公司

法定代理人  邱于庭  
訴訟代理人  林玠民律師
被上訴人即  
附帶上訴人  始祖鳥互動娛樂股份有限公司

法定代理人  錢幽蘭  
訴訟代理人  黃秀禎律師
            宋明潭律師
上列當事人間請求給付承攬報酬等事件，上訴人對於中華民國臺
灣士林地方法院110年度湖訴字第3號第一審判決提起上訴，被上
訴人附帶提起上訴，本院於111年2月15日言詞辯論終結，判決如
下：
    主      文
上訴人之上訴駁回。
原判決關於反訴部分，暨該訴訟費用之裁判均廢棄。
上訴人應給付被上訴人新臺幣壹佰壹拾萬貳仟伍佰元，及自民國
一百零八年九月二十日起至清償日止按年息百分之五計算之利息
。
第一審訴訟費用關於反訴部分，及第二審訴訟費用，均由上訴人
負擔。
本判決所命給付，於被上訴人以新臺幣叁拾陸萬柒仟伍佰元供擔
保後得假執行，但上訴人如以新臺幣壹佰壹拾萬貳仟伍佰元預供
擔保，得免為假執行。
    事實及理由
甲、本訴部分：
上訴人起訴主張：伊承攬被上訴人定作之「黃小玫x龍族幻想日
  本音樂影片（4K格式，下稱大檔影片）拍攝」工作 ，兩造於
  民國（下同）於108年9月9日簽署報價單（下稱系爭契約），
  約定報酬新臺幣（下同）1,575,000元（含稅） ，被上訴人已
  支付1,102,500元，嗣伊完成拍攝工作（非4K規格，下稱小檔
  影片），應被上訴人要求進行多次修改後，於108年11月7日交
  付最終定稿版影片（非4K規格，下稱小檔影片），再於108年1
  2月5日把4K格式影片（下稱大檔影片）儲存在雲端硬碟，LINE
  通知被上訴人員工黃兆禾（Jacky）連結網址，被上訴人得自
  行進入該網址下載該影片，故伊已依約交付大檔影片，然被上
  訴人未依約給付尾款472,500元，伊屢次催告無果，爰依系爭
  契約請求被上訴人給付之等語。聲明求為判決：㈠被上訴人應
  給付上訴人472,500元，及自起訴狀繕本送達翌日起至清償日
  止按年息5%計算之利息；㈡願供擔保，請准宣告假執行。
被上訴人則以：「龍族幻想」為手機遊戲，於108年9月間上市
  ，伊定作大檔影片之目的為於同年12月底之「聖誕節、跨年及
  元旦」行銷檔期在電視、網路媒體進行廣告宣傳，故兩造間有
  非於108年12月底完成及交付大檔影片，即不能達系爭契約目
  的之意思表示合致，詎上訴人逾期未交付大檔影片，伊遂於10
  9年1月8日發函，依民法第502條第2項規定，解除系爭契約，
  故上訴人無權請求給付報酬等語置辯。答辯聲明求為判決：㈠
  上訴人之訴及其假執行之聲請均駁回；㈡如受不利之判決，願
  預供擔保請准宣告免為假執行。　
原審為上訴人敗訴之判決。上訴人聲明不服，其上訴聲明求為
  判決：㈠原判決關於駁回本訴部分廢棄；㈡被上訴人應給付上訴
  人472,500元，及自起訴狀繕本送達翌日起至清償日止按年息5
  %計算之利息；㈢願供擔保，請准宣告假執行。被上訴人則答辯
  聲明：㈠上訴駁回；㈡如受不利判決，願預供擔保，請准宣告免
  為假執行。　
兩造不爭執事項：
  上訴人為承攬被上訴人定作之「黃小玫x龍族幻想日本音樂影
  片拍攝」工作，於108年8月28日提出報價單，內載製作物規格
  為4K（即解析度至少為3,840x2,160），報酬總額1,575,000元
  （含稅），及「報價單經回簽後，訂金於14日内支付，國内拍
  攝支付50%訂金，國外拍攝支付70%訂金，餘款需於交付影片後
  14日内結清」等內容，經被上訴人於108年9月9日簽署回傳，
  兩造成立系爭契約。被上訴人已於108年9月20日支付70%報酬
  即1,102,500元，迄未支付尾款472,500元。此有上訴人提出之
  報價單影本（原審調解卷第13、15頁）可稽。
得心證之理由：　
㈠按民法第502條第1、2項規定，因可歸責於承攬人之事由，致工
  作逾約定期限始完成，如以工作於特定期限完成或交付為契約
  之要素者，定作人得解除契約。此所謂「以工作於特定期限完
  成或交付為契約之要素」，參酌同法第255條，指依契約之性
  質或當事人之意思表示，非於一定時期為給付不能達其契約之
  目的而言。又按民法第98條規定，解釋意思表示，應探求當事
  人之真意，不得拘泥於所用之辭句。而真意何在，應以過去事
  實及其他一切證據資料為斷定之標準。查系爭報價單雖未載明
  大檔影片應完成及交付之特別期限，惟被上訴人抗辯：「龍族
  幻想」為手機遊戲，於108年9月間上市，伊定作大檔影片之目
  的為於同年12月底之「聖誕節、跨年及元旦」行銷檔期在電視
  、網路媒體進行廣告宣傳，此為上訴人明知等語，業據提出電
  子郵件（下稱電郵）影本，顯示被上訴人之商務部主管朴美貞
  於108年12月12日以電郵通知上訴人：「《龍族幻想》此產品上
  市已經有一段時間了，我方也錯過多次良好的行銷時機，我方
  希望能趕在跨年和元旦檔期安排一波行銷，也希望此案子能盡
  快完成驗收並進行結案。」（原審卷第121頁）；上訴人於108
  年12月13日以電郵向被上訴人之員工陳宗仁表示：「一同努力
  宣傳接下來的跨年及農曆年，需要再請法務提供會後的合約修
  訂版了」（原審卷第119頁），陳宗仁轉告朴美貞，朴美貞於
  同日以電郵通知陳宗仁：「您提供的郵件是基於雙方有意調整
  合作內容，並進行較長程合作，擬定代言合約所討論的內容。
  很遺憾，此案子目前為止拖太多時間了，對方提供的影片也不
  符合我方的規格，且數次錯過良好的行銷時機，因此，最終我
  方決定不續談其他合作內容，僅單純就報價單的合作項目進行
  結案，以期趕上跨年的行銷期。」並副知上訴人（原審卷第11
  9頁）。朴美貞嗣於108年12月18日以電郵通知上訴人：「由於
  本公司尚未得到您的回覆，本公司於12月12日發給您的電子郵
  件不知是否收到…我方也在規劃跨年及元旦的宣傳計畫」（原
  審卷第121頁），上訴人則於108年12月19日以電郵回覆：「我
  方尊重貴公司決定…⒈我方於10月已交付完整影片及音樂並於11
  月完成審閱，若貴公司如需要拿到大檔格式進行宣傳，已多次
  告知聯繫窗口，請履行約定交付餘款。…⒌10月影片初版已繳交
  ，經過來回調整後，終版影片小檔已於11月7日完成交付，依
  照原契約訂定，請於影片交付後14日内支付餘款
　472,500元。日前已超過尾款交付時間，請於一星期内匯入我
  方帳戶，尾款交付後，我方將提供大檔。為了此遊戲最大效益
  …再請幫忙我們一起結案及趕上年後的宣傳」（原審卷第
　120頁）為證，並為上訴人所不爭執，堪予信實。準此，堪認
  兩造於系爭契約成立時，或至遲於108年12月19日，有以上訴
  人非於108年底之「跨年及元旦」行銷檔期前，完成及交付大
  檔影片予被上訴人，即不能達系爭契約目的之意思表示合致。
㈡上訴人主張：伊於108年12月5日把大檔影片儲存在雲端硬碟，L
  INE通知被上訴人員工黃兆禾（Jacky）連結網址，被上訴人得
  自行進入該網址下載該影片，故伊已依約交付大檔影片云云，
  為被上訴人否認。經查：
⒈依前開之㈠所示上訴人於108年12月19日所發電郵，上訴人要求
  被上訴人先支付尾款472,500元，其始會交付大檔影片。上訴
  人嗣於109年7月9日原審言詞辯論期日主張：影片檔轉4K只需
  幾分鐘就可以完成，但伊主張與尾款給付存在同時履行抗辯問
  題，且該瑕疵可以補正，被上訴人不得執此解除契約等語（原
  審卷第105、106頁）；再於110年8月16日提出書狀主張：伊於
  108年12月31日發電郵予被上訴人，表示「請支付餘款
　472,500元…如後續另外要求提供4K檔，請支付餘款後，可立即
  給您。」，係行使民法第264條第1項前段之同時履行抗辯權等
  語（原審卷第167、171頁）。足見上訴人自承其於108年12月5
  日上傳影片連結網址，並非履行交付大檔影片之給付義務。（
  上訴人於第二審撤回同時履行抗辯，見本院卷第113頁，是本
  院毋庸審酌，附此敘明）
⒉朴美貞於108年12月20日以電郵表示：「貴司提供的影片不符合
  原報價單的内容（未通過驗收），亦未符合原報價單應交付格
  式…請於下週一（12月23日）前…交付合規之影片」，此有被上
  訴人提出之電郵影本（原審卷第121頁）可稽。上訴人提出其
  於108年12月31日發給朴美貞之電郵影本，表示：「後續另外
  要求提供4K檔，請支付餘款後，可立即給付您」（原審卷第17
  1頁）。足見上訴人截至108年12月31日尚未交付大檔影片。
⒊上訴人於111年1月13日準備程序提出隨身碟，主張內有其於
　108年12月5日交付之影片檔（本院卷第190頁）。惟被上訴人
  檢視後發現並非解析度「水平4096x垂直2160」像素之大檔影
  片，僅為「1080P (即水平1920x垂直1080」像素之小檔影片，
  此為上訴人自認（本院卷第236頁）。　　
⒋上訴人於111年1月27日準備程序再提出隨身碟，主張內有其於1
  08年12月5日交付之影片檔（本院卷第236頁）。被上訴人則否
  認上訴人於108年12月5日有交付該影片檔。而上訴人聲明之證
  人黃兆禾證稱：伊有進入上訴人於108年12月5日上傳之連結大
  致看一下，只是確認有檔案，沒有確認是否符合格式要求，
　從手機開啟連結也沒辦法確定該畫質是否為4K，必須要經由電
  腦檢查，因伊當時已非此專案成員，故不知後續情形等語（本
  院卷第233至235頁），無從證明上訴人於108年12月5日交付之
  影片為大檔影片。
⒌綜上，上訴人未提出證據證明其於108年12月5日交付大檔影片
  予被上訴人之事實，應認上訴人逾108年底之「跨年及元旦」
  行銷檔期，仍未完成交付大檔影片予被上訴人之給付義務，並
  非已為交付，但存在物之瑕疵問題。
㈢上訴人主張：被上訴人要求伊以新價格及新工作内容製作新報
  價單取代系爭報價單，伊始表示於被上訴人支付尾款後，才交
  付大檔影片等語。查兩造於系爭報價單原約定在日本東京、四
  國實拍，並「後製3D特效製（應為「置」之誤寫）入」（見原
  審卷第13頁），可見約定報酬1,500,000元（未稅）應包括該
  項工作之報酬在內。上訴人陳稱：兩造於出國拍攝前，合意不
  去四國實拍等語，有上訴人提出兩造為系爭契約所開設之LINE
  群組上之留言影本（本院卷第159頁）可證，並為被上訴人所
  不爭執，堪予信實。又參諸被上訴人提出之電郵影本，朴美貞
  於108年12月12日以電郵通知上訴人：「按原報價單內容末段…
  雙方同意報價金額會隨著腳本更動而調整金額。日前貴方提出
  更改腳本、減少拍攝場景的需求，我方同意，但對此遲未收到
  貴方因應調整，而重新提供的報價單內容，例如減少價金等。
  …因此請貴方於12月16日前提供符合影片內容（且未置入3D特
  效等）的新版報價單，以利我方進行內部的確認。」（原審卷
  第121頁）；上訴人嗣於108年12月13日以電郵回覆：「⒌四國
  拍攝場地已換成灌籃高手車站著名景點…⒍原先有索取男主角3D
  模組合成置入影片，但該素材部分不完整，不得使用於後製。
  後來另請外型相似的模特兒取代，費用更超出原先預期。影片
  也已將貴公司提供的3D動畫素材合成至影片。⒎此影片有另增
  加劇組天數拍綠幕合成及增加後製motion track」（原審卷第
  119頁），足見系爭報價單所定之腳本及工作內容，與實際拍
  攝完成之影片有部分差異，被上訴人要求上訴人依系爭報價單
  所載「報價金額會隨著腳本更動而調整金額」，提出調整後之
  新報價單，難謂故意刁難。況且，系爭契約明定上訴人應先交
  付大檔影本，始得請求支付尾款，是上訴人尚不得以被上訴人
  有要求變更報價內容之舉，拒絕履行交付大檔影本之給付義務
  。
㈣兩造有以上訴人非於108年底之「跨年及元旦」行銷檔期前，交
  付大檔影片予被上訴人，即不能達系爭契約目的之意思表示合
  致，但上訴人逾期仍未交付，經本院認定如前所示，被上訴人
  自得依民法第502條第2項規定，解除系爭契約。經查，被上訴
  人抗辯：伊於109年1月8日以存證信函，依上開規定解除系爭
  契約，於翌日到達上訴人等語，業據提出存證信函、回執等影
  本（原審卷第125至131頁）為證，為上訴人所不爭執，則系爭
  契約於109年1月9日解除而溯及失效，上訴人主張依系爭契約
  請求被上訴人給付尾款472,500元本息，即屬無據。
綜上所述，上訴人依系爭契約，請求被上訴人給付472,500元，
  及自起訴狀繕本送達翌日起至清償日止按年息5%計算之利息，
  為無理由，應予駁回。原審駁回上訴人之本訴及假執行之聲請
  ，理由雖然不同，但結論並無二致，仍應維持，上訴人請求廢
  棄改判，應為無理由，爰駁回其上訴。　
乙、反訴部分：　
被上訴人起訴主張：伊合法解除系爭契約，爰依民法第259條第
  1、2款規定，請求上訴人回復原狀等語。聲明求為判決：㈠上
  訴人應給付被上訴人1,102,500元，及自108年9月20日起至清
  償日止按年息5%計算之利息；㈡願供擔保，請准宣告假執行。
上訴人則以：伊於108年12月5日交付大檔影片予被上訴人，被
  上訴人解除契約於法不合等語置辯。答辯聲明求為判決：㈠被
  上訴人之反訴駁回；㈡如受不利判決，願預供擔保，請准免於
  假執行。　
原審為被上訴人敗訴之判決，被上訴人附帶提起上訴，聲明求
  為判決：㈠原判決關於反訴部分廢棄；㈡上訴人應給付被上訴人
  1,102,500元，及自108年9月20日起至清償日止按年息5%計算
  之利息；㈢願供擔保，請准宣告假執行。上訴人則答辯聲明：㈠
  附帶上訴駁回；㈡如受不利之判決，願預供擔保請准宣告免為
  假執行。
按契約解除時，當事人雙方回復原狀之義務，除法律另有規定
  或契約另有訂定外，依下列之規定：㈠由他方所受領之給付物
  ，應返還之。㈡受領之給付為金錢者，應附加自受領時起之利
  息償還之。民法第259條第1、2款定有明文。查援引本院就本
  訴論斷之理由，兩造有以上訴人非於108年底之「跨年及元旦
  」行銷檔期前，交付大檔影片予被上訴人，即不能達系爭契約
  目的之意思表示合致，但上訴人逾期仍未交付，經被上訴人依
  民法第502條第2項規定，於109年1月9日解除系爭契約，則被
  上訴人主張依前開規定，請求上訴人返還所受領之報酬
　1,102,500元，及自受領日即108年9月20日起至清償日止按年
  息5%計算之利息，應屬有據。
綜上所述，被上訴人依民法第259條第1、2款規定，請求上訴人給付1,102,500元，及自108年9月20日起至清償日止按年息5%計算之利息，並聲明願供擔保，請准宣告假執行，為有理由，應予准許。原審判決被上訴人敗訴，尚有未合，被上訴人
  指摘原判決此部分不當，求為廢棄，為有理由，爰由本院改判如主文第3項所示。又兩造均陳明願供擔保宣告准免假執行，經核均無不合，爰分別酌定相當擔保金額准許之。
丙、本件事證已臻明確，兩造其餘之攻擊或防禦方法及所用之證
    據，經本院斟酌後，認為均不足以影響本判決之結果，爰不
    逐一論列，併此敘明。
丁、據上論結，上訴人之上訴應為無理由，被上訴人之附帶上訴
    為有理由，依民事訴訟法第449條第2項、第450條、第463條
    、第390條第2項、第392條第2項、第78條，判決如主文。
中　　華　　民　　國　　111 　年　　3 　　月　　11　　日
                  民事第二十一庭
                      審判長法  官  翁昭蓉
                            法  官  鍾素鳳
                            法  官  林哲賢
正本係照原本作成。
被上訴人不得上訴。
上訴人如不服本判決，應於收受送達後20日內向本院提出上訴書
狀，其未表明上訴理由者，應於提出上訴後20日內向本院補提理
由書狀（均須按他造當事人之人數附繕本）上訴時應提出委任律
師或具有律師資格之人之委任狀；委任有律師資格者，另應附具
律師資格證書及釋明委任人與受任人有民事訴訟法第466 條之1
第1項但書或第2項所定關係之釋明文書影本。如委任律師提起上
訴者，應一併繳納上訴審裁判費。
中　　華　　民　　國　　111 　年　　3 　　月　　14　　日

    　　　　　　　　　　　　　書記官  張淑芬